臺灣高雄地方法院刑事判決　　　　　　　　　　　　九十一年度易字第二九一七號
　　公　訴　人　臺灣高雄地方法院檢察署檢察官
　　被　　　告　乙○○
右列被告因違反動產擔保交易法案件，經檢察官聲請簡易判決處刑（九十一年度偵字
第一七二八四號），本院認不宜依簡易判決處刑，改依通常程序審理，茲判決如左：
    主  文
乙○○無罪。
    理  由
一、公訴意旨略以：被告乙○○於民國九十年五月二十一日，以其所有Ｆ７─７３５
    ６號自用小客車，依動產擔保交易法所定設定動產抵押權之方式，向遠東國際商
    業銀行股份有限公司台北逸仙分行貸款新台幣十九萬（下同）元，為動產擔保交
    易之債務人，約定分三十六期清償，每月一期，每期償款七千零四十九元，該Ｆ
    ７─７３５６號自用小客車存放地點為高雄市前鎮區○○○路四七０巷五五號前
    ，嗣遠東國際商業銀行股份有限公司台北逸仙分行再於九十年十二月二十日將上
    開動產抵押權讓與裕融企業股份有限公司。乃乙○○在取得上開貸款金額後，僅
    償款十期，自九十一年四月二十三日起即拒不清償，並意圖為自己不法之利益，
    將上開Ｆ７─７３５６號自用小客車交付其親戚「甲○○」，且不知去向，致生
    損害於債權人裕融企業股份有限公司，因認被告涉違反動產擔保交易法第三十八
    條之罪嫌。
二、按犯罪事實應依證據認定之，無證據不得推定其犯罪事實；不能證明被告犯罪者
    ，應諭知無罪之判決，刑事訴訟法第一百五十四條、第三百零一條第一項分別定
    有明文。又按動產擔保交易法第三十八條意圖不法之利益，將標的物遷移，致生
    損害於債權人罪之成立，除在客觀上須有將標的物遷移及致生損害於債權人之行
    為外，行為人在主觀上尚須具有意圖不法利益之犯意，始足當之，此觀諸該條文
    義之規定甚明。本件訊據被告乙○○，固坦承以自己之名義，與遠東商業銀行簽
    定動產抵押契約書，惟否認有何違反動產擔保交易法之犯行，辯稱：車號Ｆ７─
    ７３５６號自小客車原係其妹婿甲○○所有，因甲○○債信不良，無法向銀行辦
    理貸款，始將汽車過戶伊名下，由其具名向銀行辦理貸款，實際上所貸得之款項
    均係甲○○取得，且該汽車一直是甲○○在使用等語。
三、經查，公訴人認被告乙○○涉有上開動產擔保交易法第三十八條之犯行，無非以
    告訴人代理人丙○○於偵查中之指訴及所提出之貸款暨動產抵押契約書、動產擔
    保交易動產抵押設定債權人變更登記申請書、動產擔保交易（動產抵押）移轉契
    約書及存證信函（附回執）等文件為認定依據。惟查：證人甲○○於本院審理中
    已證稱：「（問：車號Ｆ七─七三五六號自小客車是何人所有？）我的，原本登
    記在我名下，但後來為了辦理貸款登記在乙○○名下。因為我的支票有跳票紀錄
    、債信不好。」「（問：本件向遠東銀行辦理十九萬元的貸款，是否你本人要承
    貸？）是的，錢也是我拿去用的，只是借用乙○○的名義。」「（問：辦完貸款
    之後，車子何人在使用？）還是我在使用。」等語（見本院九十一年十月十七日
    筆錄）。顯見被告辯稱僅係將其名義借予第三人甲○○向銀行辦理貸款等情，即
    屬可信。由此可知，被告僅係本件動產擔保交易附條件買賣之形式上契約當事人
    ，實際上之貸款人及汽車之使用人均係第三人甲○○，被告並非實質上之債務人
    ，亦非車輛之實際使用人。
四、又被告既非該車輛之使用人，對於車輛如何遷移等情，自無支配之權力。且被告
    在主觀上既認定僅係出具名義供甲○○向銀行辦理貸款，全部債務均應由甲○○
    自行負責，當無意圖不法利益而將該車輛遷移至他處之必要。參以證人甲○○亦
    證稱：「我先前住在高雄市○鎮區○○路一○六巷附近，平常車子也是放在那邊
    ，白天開出去工作，晚上才開回來。」等語（見本院同日筆錄）。足以證明，該
    車輛自始均停放於證人甲○○之住處，並無停放於被告戶籍地即高雄市前鎮區○
    ○○路四七○巷五五號之事實。換言之，該車輛之所以未停放於契約書所約定之
    地點，係因為該車輛自始即由真正之債務人甲○○使用之故，而並非因被告將之
    遷移之結果，自難認被告有何遷移該車輛之行為。且縱認被告負有將汽車停放在
    約定地點之義務，惟本件契約簽定當時，車輛由第三人甲○○使用之事實，既已
    存在，且被告亦係基於幫助甲○○辦理貸款而出具名義簽定動產擔保契約書，再
    參以第三人甲○○於簽約後，亦依約定清償十期之貸款，而債權人事後亦經由被
    告之指述，於甲○○住處尋獲該車輛，顯見第三人甲○○係正常使用該汽車，並
    未將該汽車故意隱匿，從而被告顯係出於對第三人甲○○之信任，始出具名義為
    甲○○辦理貸款，更難認其有何不法利益之意圖。
五、綜上所述，被告縱因在動產抵押契約書上簽名，而成為動產擔保交易之債務人，
    惟其既無遷移該車輛之行為，且主觀上亦無不法利益之意圖，所為即與動產擔保
    交易法第三十八條之構成要件有間。揆諸首揭說明，尚難以該罪相繩。告訴人遠
    東商業銀行股份有限公司，僅能依據雙方所簽定之貸款暨動產抵押契約書之約定
    ，向被告請求清償借款，本件應純屬民事之債務糾紛。此外，復查無其他積極之
    證據，足資證明被告有何違反動產擔保交易法之犯行，自屬不能證明被告犯罪，
    依法應為無罪之諭知。
據上論斷，應依刑事訴訟法第三百零一條第一項，判決如主文。
中      華      民      國    九十一    年      十一    月    二十二    日
                                  臺灣高雄地方法院刑事第七庭
                                      審判長法  官  陳志銘
                                            法  官  柯盛益
                                            法  官  高英賓
右正本證明與原本無異。
如不服本判決，應於判決送達後十日內，向本院提出上訴狀。
                                            書記官  林雯琪
中      華      民      國    九十一    年  十一    月    二十五    日
